【裁判字號】    95,上訴,555
【裁判日期】    950505
【裁判案由】    違反毒品危害防制條例
【裁判全文】
臺灣高等法院高雄分院刑事判決         95年度上訴字第555號
上  訴  人  臺灣高雄地方法院檢察署檢察官
上  訴  人
即  被  告  甲○○
                    現於臺灣高雄看守所羈押中
上列上訴人因被告違反毒品危害防制條例案件，不服臺灣高雄地
方法院94年度訴字第3971號中華民國95年2 月23日第一審判決（
起訴案號：臺灣高雄地方法院檢察署94年度毒偵字第8426號），
提起上訴，暨移送併案審理（臺灣高雄地方法院檢察署95年度毒
偵字第1466號），本院判決如下：
    主  文
原判決撤銷。
甲○○連續施用第一級毒品，累犯，處有期徒刑拾壹月。扣案海
洛因壹包（淨重零點壹柒公克，空包裝重零點貳貳公克）、殘留
海洛因成分之注射針筒貳支、殘留海洛因成分殘渣袋壹只，均沒
收銷燬之。
    事  實
一、甲○○前於民國88年間因施用毒品案件，經臺灣高雄地方法
    院裁定送觀察、勒戒，後認無繼續施用毒品傾向，於88年2
    月12日出所，並由臺灣高雄地方法檢察署檢察官於88年2 月
    12日以88年度偵字第3392號為不起訴處分確定；又於90年間
    因施用毒品案件，經臺灣高雄地方法院裁定送觀察、勒戒，
    後認有繼續施用毒品傾向，再經臺灣高雄地方法裁定令入戒
    治處所施以強制戒治1 年，因戒治成效經評定為合格，認無
    繼續戒治之必要，經臺灣高雄地方裁定停止戒治，所餘戒治
    期間付保護管束，並於90年10月4 日停止戒治出監，後於91
    年4 月24日保護管束期滿執行完畢，而其所涉施用毒品犯行
    ，則經臺灣高雄地方判處有期徒刑5 月確定；再於92年間因
    施用毒品案件，經臺灣高雄地方法院判處有期徒刑9 月確定
    ，於94年5 月18日縮刑期滿執行完畢（於翌日出監）。詎甲
    ○○猶不知警惕，明知海洛因業經公告列為毒品危害防制條
    例第2 條第2 項之第一級毒品，不得非法持有、施用，竟於
    上開強制戒治執行完畢釋放後5 年內，復基於施用第一級毒
    品海洛因之概括犯意，自於94年9 月18日上午0 時10分許起
    至95年1 月20日凌晨某時止，在其高雄縣岡山鎮○○路10巷
    27弄61號住處2 樓房間內，以將海洛因摻水後加入針筒注射
    入身體之方式，每二天一次，連續施用第一級毒品海洛因多
    次。嗣分別於：(1)94年9 月18日上午9 時50分許，在上開介
    壽路10巷27弄61號處為警查獲，並扣得其所有殘留有海洛因
    成分之注射針筒2 支、殘渣袋1 只。(2)95年1 月20日上午9
    時55分許，在高雄縣岡山鎮○○路86號前為警查獲，並扣得
    其所有海洛因1 包（淨重0.17公克，空包裝重0.22公克）。
二、案經高雄縣政府警察局岡山分局移送臺灣高雄地方法院檢察
    署檢察官偵查起訴暨移送併案審理。
    理  由
一、程序方面─
    本件上訴人即被告甲○○（以下簡稱被告）所犯係死刑、無
    期徒刑、最輕本刑為3 年以上有期徒刑以外之罪，其於準備
    程序中就被訴事實為有罪之陳述，經法官告知簡式審判程序
    之旨，並聽取公訴人、被告之意見後，本院認為適宜進行簡
    式審判程序審理，合先敘明。
二、認定犯罪事實所憑證據及理由─
  (一)上開犯罪事實，有被告於94年9 月18日上午0 時10分許、95
    年1 月20日上午9 時55分許，為警查獲後所採尿液，經送驗
    結果均呈嗎啡（為海洛因代謝物）陽性反應，有台灣檢驗科
    技股份有限公司94年9 月30日KＺ000000000000號、95年2 月
    22日KＺ000000000000號濫用藥物尿液檢驗報告共2 紙在卷可
    憑（見94毒偵8426號卷第45頁，95毒偵1466號卷第34頁）；
    且扣案白粉1 包，含有第一級毒品海洛因成分（淨重0.17公
    克，空包裝重0.22公克），有法務部調查局94年3 月25日調
    科壹字第220022674 號鑑定通知書1 紙在卷可按（見95毒偵
    1466號卷第39頁）；又扣案注射針筒2 支、殘渣袋1 只，亦
    均含有海洛因成分，有高雄醫學大學附設中和紀念醫院94年
    12月6 日編號0000-000號、0000-000號、0000-000號檢驗報
    告共3 紙在卷可稽（見原審卷第16至18頁）；復經被告於原
    審及本院調查、審理中自白不諱（見原審卷第67頁，本院卷
    第30、43、44頁）。足認被告自白與事實相符，堪以採信。
  (二)被告前於88年間因施用毒品案件，經臺灣高雄地方法院裁定
    送觀察、勒戒，後認無繼續施用毒品傾向，於88年2 月12日
    出所，並由臺灣高雄地方法檢察署檢察官於88年2 月12日以
    88年度偵字第3392號為不起訴處分確定；又於90年間因施用
    毒品案件，經臺灣高雄地方法院裁定送觀察、勒戒，後認有
    繼續施用毒品傾向，再經臺灣高雄地方法裁定令入戒治處所
    施以強制戒治1 年，因戒治成效經評定為合格，認無繼續戒
    治之必要，經臺灣高雄地方裁定停止戒治，所餘戒治期間付
    保護管束，並於90年10月4 日停止戒治出監，後於91年4 月
    24日保護管束期滿執行完畢，而其所涉施用毒品犯行，則經
    臺灣高雄地方判處有期徒刑5 月確定，有臺灣高等法院被告
    前案紀錄表在卷可按。足證被告於強制戒治執行完畢釋放後
    ，5 年內再犯本件施用第一級毒品罪。
三、論罪及撤銷改判之理由─
  (一)按海洛因係屬毒品危害防制條例第2 條第2 項第1 款所稱之
    第一級毒品，是被告於上開時地施用海洛因之行為，係犯該
    條例第10條第1 項之施用第一級毒品罪。被告持有海洛因嗣
    進而施用之，持有之低度行為應為施用之高度行為所吸收，
    不另論罪。被告多次施用第一級毒品海洛因之犯行，時間緊
    接，觸犯構成要件相同之罪名，顯係基於概括之犯意而為，
    應依連續犯之規定論以一罪。又公訴人雖僅就被告於94年9
    月18日上午0 時10分許，在上開介壽路10巷27弄61號住處施
    用第一級毒品海洛因之犯行提起公訴，惟被告其餘如事實欄
    所載之連續施用第一級毒品犯行，與上開起訴論罪科刑部分
    有連續犯裁判上一罪關係，為起訴效力所及，本院自得併予
    審理。被告前於92年間因施用毒品案件，經臺灣高雄地方法
    院判處有期徒刑9 月確定，於94年5 月18日縮刑期滿執行完
    畢（於翌日出監），有上開被告前案紀錄表在卷可按，其受
    有期徒刑執行完畢，5 年以內再犯本件有期徒刑以上之罪，
    為累犯，依法加重其刑。
  (二)原判決認被告罪證明確，予以論罪科刑，固非無見。惟原判
    決未及就被告除於94年9 月18日上午0 時10分許以外之如事
    實欄所示連續施用第一級毒品犯行（即移送本院併辦部分）
    ，一併加以審判，尚有未洽。檢察官、被告均以併案部分與
    起訴部分有裁判上一罪關係，為起訴效力所及，原審就此部
    分未及併與審究，指摘原判決不當，均提起上訴，均為有理
    由，自應由本院將原判決撤銷改判。
四、科刑及沒收之理由─
  (一)爰審酌被告前經多次觀察、勒戒及強制戒治，仍未斷除毒癮
    ，業如前述，顯見其惡習已深，且未能體悟施用毒品對自己
    、家人造成之傷害及社會之負擔，復有多次施用毒品前科，
    惟念其犯後尚知坦承犯行，態度良好等一切情狀，量處有期
    徒刑11月，以資懲儆。
  (二)扣案第一級毒品海洛因1 包（淨重0.17公克，空包裝重0.22
    公克），為毒品；又扣案注射針筒2 支、殘渣袋1 只均殘留
    海洛因毒品，業如前述，因難將其上殘留之海洛因分析剝離
    ，均應視為毒品，均毒品危害防制條例第18條第1 項前段規
    定宣告沒收銷燬之。至於送驗耗費之海洛因，既已滅失不存
    在，不另予宣告沒收銷燬。
五、適用之法律─
  (一)刑事訴訟法第369 條第1 項前段、第364 條、第299 條第1
    項前段、第273 條之1 第1 項。
  (二)毒品危害防制條例第10條第1 項、第18條第1 項前段。
  (三)刑法第11條前段、第56條、第47條。
本案經檢察官姜麗儒到庭執行職務。
中    華    民    國    95    年    5     月    5     日
                  刑事第七庭    審判長法  官  莊飛宗
                                      法  官  黃憲文
                                      法  官  曾逸誠
以上正本證明與原本無異。
如不服本判決應於收受本判決後10日內向本院提出上訴書狀，其
未敘述上訴理由者，並得於提起上訴後10日內向本院補提理由書
狀（均須按他造當事人之人數附繕本）「切勿逕送上級法院」。
中    華    民    國    95    年    5     月    5     日
                                      書記官  黃富美
附錄本判決論罪科刑法條：
毒品危害防制條例第10條第1 項：
施用第一級毒品者，處6月以上5年以下有期徒刑。


司法院資訊處製作；財團法人民間司法改革基金會備份。
